【裁判字號】    95,上訴,137
【裁判日期】    950420
【裁判案由】    違反毒品危害防制條例
【裁判全文】
臺灣高等法院高雄分院刑事判決         95年度上訴字第137號
上  訴  人  臺灣高雄地方法院檢察署檢察官
上  訴  人
即  被  告  甲○○
                      (
指定辯護人  本院公設辯護人   乙○○
上列上訴人等因被告違反毒品危害防制條例案件，不服臺灣高雄
地方法院94年度訴字第3878號中華民國94年12月22日第一審判決
（起訴案號：臺灣高雄地方法院檢察署94年度偵字第21151 號）
，本院判決如下：
     主  文
上訴駁回。
     事  實
一、甲○○明知海洛因係毒品危害防制條例第2條第2項第1 款所
    列之第一級毒品，且屬行政院依懲治走私條例第2 條公告之
    管制進出口物品，不得非法運輸、持有或私運進口。竟仍基
    於運輸第一級毒品及私運管制物品進口之犯意，於民國94年
    9 月14日16時許，在大陸珠海某酒店內，以新台幣（下同）
    10萬元之代價向大陸人民綽號「阿飛」之成年男子購買海洛
    因2 包（合計淨重112.49公克、空包裝重11.52 公克、純質
    淨重82.17 公克）後，將該2 包海洛因分別藏置在所穿著之
    皮鞋之左右後腳跟（已挖空）內，於94年9 月15日16時40分
    許，以該方式運輸海洛因自大陸搭機至澳門再搭乘長榮航空
    公司BR-822號班機，私運上揭海洛因入境返台，行經海關人
    員在高雄國際機場檢查室，因行跡可疑，而遭警當場查獲並
    在其所穿之皮鞋後腳跟起出扣得上開海洛因2 包、並扣得其
    所有藏放海洛因皮鞋1 雙。
二、案經內政部警政署航空警察局高雄分局報告臺灣高雄地方法
    院檢察署檢察官偵查起訴。
     理  由
一、上開事實，業據上訴人即甲○○於原審及本院審理時供承不
    諱，且被告為警查獲時扣案之白色粉末2 包，經送法務部調
    查局鑑定為第一級毒品海洛因（合計淨重112.49公克、空包
    裝重11.52 公克、純質淨重82.17 公克），有該局調科壹字
    第220021525 號鑑定通知書1 紙附卷可稽。此外，復有卷附
    之照片6 張、高雄關稅局扣押貨物、運輸工具收據及搜索筆
    錄1 紙，扣案之海洛因2包、皮鞋1雙可資佐證。
二、按毒品危害防制條例第4 條第2 項運輸第二級毒品罪，「不
    以國外輸入國內或國內輸出國外為限，其在國內運輸者亦屬
    之；零星夾帶或短途持送得斟酌實際情形依持有煙毒罪論科
    」（司法院36年院解字第3541號解釋意旨參照）、「院解字
    第3541號解釋係指無運輸或販賣之意圖單純持有煙毒者而言
    ，並非謂凡零星夾帶或短途持送煙毒者，不問其犯意如何概
    論以持有煙毒之罪」（司法院37年院解字第3853號解釋意旨
    參照）。易言之，雖零星夾帶或短途持送毒品，若有運輸之
    故意亦可能該當運輸毒品犯行。又所謂「運輸」，係指本於
    運輸意思而搬運輸送而言，倘其有此意圖者，一有搬運輸送
    之行為犯罪即已成立，並非以運抵目的地為完成犯罪之要件
    。而運輸毒品罪，並不以兩地間毒品直接搬運輸送移轉存置
    於特定地點為限，其以迂迴、輾轉方法，利用不相同之運輸
    工具、方法，將特定之毒品移轉運送至終極目的地者，其各
    階段之運送行為，均不失為「運輸」行為之一種（最高法院
    92年度台上第5426號判決參照）。而本件被告起運扣案海洛
    因之地點，為我國境外之中國大陸，路途非近，且數量已逾
    100 公克，亦非零星之數，又故意將之藏放於挖空之皮鞋內
    ，以為掩飾，已非一般正常之攜帶方式，自足認被告有運輸
    海洛因之犯意，已甚顯明。
三、綜上所述，本件被告攜帶扣案海洛因入境之目的，縱係為供
    己施用，惟其既有私自運輸之犯意，且以搭機夾帶之方式，
    將海洛因自大陸進口來台，自仍應成立運輸毒品罪。本件事
    證明確，被告犯行堪以認定。
四、查海洛因係屬毒品危害防制條例第2 條第2 項第1 款之第一
    級毒品，亦屬行政院依據懲治走私條例第2 條第4 項所頒訂
    「懲治走私條例公告管制物品項目及其數額」之公告甲項第
    4 款所列之管制進出口物品，不限其數額，均不得私運進出
    口；又自大陸地區私運物品進入臺灣地區，或自臺灣地區私
    運物品前往大陸地區者，以私運物品進口、出口論，適用懲
    治走私條例規定處斷，懲治走私條例第12條定有明文。是核
    被告所為，係犯毒品危害防制條例第4 條第1 項之運輸第一
    級毒品罪及懲治走私條例第2 條第1 項、第12條準私運管制
    物品進口罪。被告持有第一級毒品海洛因後，復進而運輸，
    其持有之低度行為應為運輸之高度行為所吸收，不另論其持
    有第一級毒品罪。被告以1 行為觸犯上開2 罪名，為想像競
    合犯，依刑法第55條之規定，應從較重之毒品危害防制條例
    第4 條第1 項運輸第一級毒品罪處斷。被告所犯運輸第一級
    毒品罪之法定本刑為死刑或無期徒刑，其經查獲之海洛因雖
    達百餘公克，惟審酌運輸海洛因之數量，核與藉由漁船或貨
    櫃走私毒品動輒重達數公斤以獲取暴利之毒販相較，尚屬輕
    微，法重情輕，犯罪情狀尚堪憫恕，倘科以法定最輕本刑之
    無期徒刑，猶嫌情輕法重，爰依刑法第59條之規定，酌量減
    輕其刑。
五、原審因而適用毒品危害防制條例第4 條第1 項、第18條第1
    項前段、第19條第1 項，懲治走私條例第2 條第1 項、第11
    條、第12條，刑法第11條前段、第55條前段、第59條、第37
    條第2 項之規定，並審酌被告自大陸地區運輸第一級毒品海
    洛因返臺，數量（合計淨重112. 49 公克、空包裝重11.52
    公克、純質淨重82.17 公克），對社會仍有潛在之危險性，
    倘未予嚴厲規範，影響所及，易使海洛因自境外輸入國內，
    而使毒品充斥於社會，如此一來，則非僅多數個人之生命、
    身體將受侵害，社會、國家之法益亦不能免，危害之鉅，當
    非個人一己之生命、身體法益所可比擬，是被告所為自應受
    有相當程度之刑事非難；惟考量被告並無前科，且本件所運
    輸之海洛因已為警查獲，尚未流入市面造成實害，而被告犯
    後坦承犯行，犯後態度尚可等一切情狀，量處有期徒刑12年
    ，併依被告犯罪之性質，認有褫奪公權之必要，爰依刑法第
    37條第2 項之規定，宣告褫奪公權5 年。扣案之海洛因2 包
    （合計淨重112.49公克、空包裝重11.52 公克、純質淨重82
    .17 公克)均 屬第一級毒品，而包裝海洛因之包裝物與海洛
    因無法完全析離，均應依毒品危害防制條例第18條第1 項前
    段之規定沒收銷燬之，至鑑驗耗損之海洛因既已滅失，自無
    庸另宣告沒收銷燬。另扣案之鞋子1 雙，為被告所有且供運
    輸本件海洛因之用，已據被告供承在卷，應依同條例第19條
    第1 項規定沒收之。經核原判決認事用法並無不合，量刑亦
    屬適度。被告上訴意旨，指摘原判決量刑過重不當，為無理
    由，公訴人上訴意旨，雖執：被告無施用毒品之前科，且此
    次失風就逮前，亦未施用毒品，有其刑案資料查註紀錄表及
    尿液檢驗報告附卷可按，是其顯為一特定毒品走私集團之爪
    牙，以此化整為零手段進口毒品；況其始終辯稱有毒癮，所
    購買毒品要自用等與實情不符之辯解掩匿其幕後主使集團之
    行藏，犯後態度不佳，應對之科處無期徒刑，以儆效尤等詞
    ，指摘原判決量刑過輕不當，惟查尚無積極確切之證據，足
    證被告背後尚有幕後主使集團，自難以推測擬制之方法認定
    之，公訴人上訴意旨，仍執前詞，指摘原判決不當，亦無理
    由，均應駁回。
據上論斷，應依刑事訴訟法第368條，判決如主文。
本案經檢察官林惠到庭執行職務。
中    華    民    國    95    年    4     月    20    日
                  刑事第三庭    審判長法  官  周賢銳
                                      法  官  黃仁松
                                      法  官  謝宏宗
以上正本證明與原本無異。
如不服本判決應於收受本判決後10日內向本院提出上訴書狀，其
未敘述上訴理由者，並得於提起上訴後10日內向本院補提理由書
狀（均須按他造當事人之人數附繕本）「切勿逕送上級法院」。
中    華    民    國    95    年    4     月    21    日
                                      書記官  熊惠津
附錄本判決論罪科刑法條：
毒品危害防制條例第4條第1項
製造、運輸、販賣第一級毒品者，處死刑或無期徒刑；處無期徒
刑者，得併科新臺幣1,000萬元以下罰金。
懲治走私條例第2條第1項
私運管制物品進口、出口逾公告數額者，處7 年以下有期徒刑，
得併科新臺幣300萬元以下罰金。
                                                A


司法院資訊處製作；財團法人民間司法改革基金會備份。
